【裁判字號】    98,交易,17
【裁判日期】    981217
【裁判案由】    過失傷害
【裁判全文】
臺灣士林地方法院刑事判決              98年度交易字第17號
公  訴  人  臺灣士林地方法院檢察署檢察官
被      告  乙○○
上列被告因過失傷害案件，經檢察官提起公訴（97年度偵字第13
888號），本院判決如下：
    主  文
乙○○因過失傷害人，處有期徒刑參月，如易科罰金，以新臺幣
壹仟元折算壹日。
    事  實
一、乙○○於民國97年6月18日中午12時35分許，駕駛車牌號碼
    D9-8159號自用小客車（下稱系爭車輛），沿臺北市○○區
    ○○街由東向西方向行駛，行經安美街與潭美街、安康路44
    巷交岔路口（下稱系爭路口）欲右轉安康路44巷時，理應注
    意汽車行駛至交岔路口，行進應遵守交通號誌之指示，而依
    當時情形，又無不能注意之情事，竟疏未注意其時安美街行
    向之號誌為紅燈，即貿然闖越通行，適甲○○○騎乘車牌號
    碼CSN-207號重型機車（下稱系爭機車），沿潭美街由東向
    西方向行駛，而於潭美街行向顯示為綠燈時行經系爭路口，
    見乙○○闖越紅燈自左方而來，因閃避不及，致系爭機車左
    前車輪處撞擊系爭車輛右後側，甲○○○因而人車倒地，受
    有左髖髂骨折併位移之傷害。嗣乙○○隨即於犯罪被發覺前
    報警處理，當場承認為肇事人而接受裁判，始悉上情。
二、案經甲○○○訴由臺北市政府警察局內湖分局報告臺灣士林
    地方法院檢察署檢察官偵查起訴。
    理  由
一、證據能力之判斷：
  (一)查本件被告乙○○所為不利於己之陳述，並無出於強暴、
      脅迫、利誘、詐欺、疲勞訊問、違法羈押或其他不正之方
      法，亦非違反法定障礙事由經過期間不得訊問或告知義務
      之規定而為，依刑事訴訟法第156條第1項、第158條之2規
      定，應認均有證據能力。
  (二)被告雖爭執證人即告訴人甲○○○在偵查中向檢察官所為
      之供述無證據能力云云，惟按被告以外之人於偵查中向檢
      察官所為之陳述，除顯有不可信之情況者外，得為證據，
      刑事訴訟法第159條之1第2項定有明文。查證人即告訴人
      甲○○○於97年10月29日於檢察官訊問時所為證述，經具
      結在案，且核與其於本院審理時到庭所為證述內容一致，
      並無何顯有不可信之情況存在，被告空言否認該等陳述之
      證據能力，又未指出其向檢察官所為陳述有何顯不可信之
      情狀，揆諸前揭法條規定，自不得遽予排除其向檢察官所
      為陳述之證據能力。
  (三)本件資以認定被告犯罪事實之其他供述及非供述證據（詳
      見後述），檢察官、被告於本院調查證據時，並未於言詞
      辯論終結前聲明異議，本院審酌該等供述證據作成之情況
      ，認為適當，且亦無其他違背法定程序而取證之情形，依
      刑事訴訟法第159條之5規定、第158條之4反面解釋，自有
      證據能力。
二、得心證之理由：
    訊據被告乙○○固坦承於前揭時間駕駛系爭車輛沿安美街由
    東向西行經系爭路口欲右轉安康路44巷時，適告訴人甲○○
    ○騎乘系爭機車沿潭美街由東向西行經該處，後於該處人車
    倒地而受有左髖髂骨折併位移之傷害等事實，惟矢口否認有
    何過失傷害之犯行，辯稱：伊右轉時安美街的行向號誌為綠
    燈，伊沒有撞到系爭機車，是告訴人自摔並滑行後撞到系爭
    車輛云云。惟查：
  (一)告訴人於被告駕駛系爭車輛沿安美街由東向西行經系爭路
      口欲右轉安康路44巷時，適騎乘系爭機車沿潭美街由東向
      西行經該處，後於該處人車倒地而受有左髖髂骨折併位移
      之傷害等事實，為被告所是認，並有國防醫學院三軍總醫
      院附設民眾診療服務處診斷證明書3紙（見偵字卷第17-19
      頁）及告訴人提出傷勢照片5張（見本院98年度審交易字
      第11號卷第26-27、90頁）在卷可證，此部分事實應堪認
      定。
  (二)被告雖辯稱安美街當時行向號誌為綠燈云云，惟查：
    1.系爭路口東向西行向之車道有安美街及潭美街會流，而安
      美街及潭美街紅綠燈號誌之運作情形分別為：潭美街之第
      一時相係綠燈、安美街之第一時相係紅燈，潭美街之第二
      時相係紅燈、安美街之第二時相係紅燈，潭美街之第三時
      相係紅燈、安美街之第三時相係綠燈等情，有號誌運作表
      1 紙附卷可憑（見偵字卷第31頁），足見安美街及潭美街
      東向西行向之紅綠燈號誌並無同時綠燈之時相，是被告及
      告訴人當無可能在安美街及潭美街同時綠燈之情形下進入
      系爭路口，合先敘明。
    2.次查，系爭路口之交通號誌，若自安美街東向西行向觀之
      ，可同時見4個紅綠燈號誌，其中較靠近安美街進入系爭
      路口處之2個紅綠燈號誌（旁均無路名標誌或速限標誌）
      為安美街行向之車輛應遵循之燈光號誌，至離安美街進入
      系爭路口處較遠之2個紅綠燈號誌（其一號誌右側有「安
      美街→」之路名標誌、另一號誌左側有速限40公里之速限
      標誌），則為潭美街行向之車輛應遵循之燈光號誌等情，
      有告訴人庭呈系爭路口照片2紙在卷可稽（見本院98年度
      審交易字第11號卷第86頁），而若自潭美街東向西行向觀
      之，則僅可見該右側有「安美街→」路名標誌之紅綠燈號
      誌及左側有速限40公里速限標誌之紅綠燈號誌等情，有被
      告庭呈系爭路口照片2紙附卷可憑（見本院98年度審交易
      字第11號卷第80-81頁）。
    3.訊據證人即告訴人甲○○○證稱：伊騎乘系爭機車由潭美
      街東往西方向行駛，在潭美街行向綠燈時行經系爭路口，
      被告未打方向燈及闖紅燈，自安美街向右急轉安康路，致
      伊煞車不及撞上，伊要經過系爭路口時是看本院98年度審
      交易字第11號卷第86頁照片中較遠、有速限40公里標誌之
      紅綠燈及計程車停放之上方號誌燈等語（見偵字卷第41頁
      ，本院卷第28-31頁），核與其先前當庭繪製其所遵循之
      號誌相符（見本院98年度審交易字第11號卷第80、85頁）
      ，而觀諸告訴人所指其遵循之該左側有速限40公里速限標
      誌及右側有「安美街→」路名標誌之紅綠燈號誌，確為前
      述潭美街行向之車輛應遵循之燈光號誌（見本院98年度審
      交易字第11號卷第86頁）無誤。另被告供稱：伊經過系爭
      路口時，是看伊今日庭呈之照片中標示的A車燈號號誌，
      上面有速限40公里的號誌等語（見本院卷第43頁），核與
      其先前當庭繪製其所遵循之號誌相符（見本院98年度審交
      易字第11號卷第81-82頁），惟觀以被告所指其遵循之該
      左側有速限40公里速限標誌之紅綠燈號誌，實為前述潭美
      街行向之車輛應遵循之燈光號誌（見本院卷第43-44頁）
      ，足見被告應係將潭美街行向綠燈之號誌誤認其安美街行
      向應遵循之號誌無疑。是在雙方不可能同時在綠燈時相下
      進入路口，且被告又有誤判其行向所應遵循之號誌下，應
      以告訴人之證述較為可採，被告應係於安美街行向號誌為
      紅燈時，因誤判號誌而貿然闖越通行，致與告訴人發生
      本件車禍等情，堪已認定。
  (三)被告雖又辯稱：伊沒有撞到告訴人系爭機車，是告訴人自
      摔並滑行後撞到系爭車輛云云。惟查：被告供稱感覺右後
      車身有晃動等語（見偵字卷第41頁、本院98年度審交易字
      第11號卷第78頁、本院卷第36頁），與告訴人證稱：被告
      未打方向燈及闖紅燈，自安美街向右急轉安康路，致伊煞
      車不及，系爭機車左前輪撞到系爭車輛右後側，當時伊要
      直行，但被告要右轉，伊要閃避，故碰撞位置靠近安康路
      44巷等語（見偵字卷第41頁，本院卷第28-31頁）無違，
      又觀以告訴人當庭於公訴人庭呈之照片上繪製之人車倒地
      位置（見本院卷第42頁），核與道路交通事故現場圖所示
      ：系爭機車刮地痕自距離系爭路口12.3公尺之安康路44巷
      道近中央處開始，至安康路44巷北向南車道外側，共6.5
      公尺等情相符（見偵字卷第21頁），足認系爭機車應係於
      安康路44巷近中央處與系爭車輛發生碰撞而倒地後始開始
      滑行，並非倒地滑行後始撞擊系爭車輛，告訴人之證述當
      屬可採，被告此辯，即屬無據。至臺北市政府警察局內湖
      分局交通分隊道路交通事故補充資料表及現場照片固未顯
      示系爭車輛有明顯碰撞痕，惟依告訴人所述系爭機車係左
      前輪處與系爭車輛發生碰撞，且伊已有閃避動作等語（見
      偵字卷第41頁、本院卷第29頁），是該碰撞未留下明顯痕
      跡當屬可能，尚難執為對被告有利之認定，附此敘明。
  (四)按汽車行駛至交岔路口，其行進、轉彎，應遵守燈光號誌
      ，道路交通安全規則第102條第1項第1款定有明文。查被
      告領有汽車駕照，駕駛系爭車輛本應注意上揭規定，且依
      其情形當時當時天候晴，日間自然光線，市區道路○○路
      面、乾燥、無缺陷、無障礙物、視距良好，並無不能注意
      之情形（見偵字卷第28頁道路交通事故調查報告表 (一)
      ），竟仍疏未注意而誤判應遵循之號誌，貿然闖越紅燈，
      使告訴人應變不及致與系爭車輛發生碰撞、人車傾倒而受
      傷，是被告於對本件交通事故之發生顯有過失，且其過失
      行為與告訴人之傷害間亦具有相當因果關係。
  (五)本件事證業臻明確，被告犯行堪予認定，應依法論科。至
      被告聲請將本件車禍再送請臺北市政府交通局覆議云云，
      惟本院認事證已明，無再送請鑑定之必要，併此敘明。
三、論罪科刑：
  (一)核被告乙○○所為，係犯刑法第284條第1項前段之過失傷
      害罪。另起訴書認被告於案發當時係欲右轉安康路，顯係
      誤載，惟公訴人於本院準備程序時，業已陳述、更正為安
      康路44巷，是本院無庸再予更正，附此敘明。
  (二)又被告於車禍發生後，於職司偵查犯罪機關未發覺其過失
      傷害犯行之前，即向到場處理之臺北市政府警察局內湖分
      局交通分隊員警吳嘉樺承認為肇事人，有北市○○○○○
      道路交通事故肇事人自首情形紀錄表在卷可按（見偵字卷
      第29頁），爰依刑法第62條前段規定減輕其刑。
  (三)爰審酌：被告無車禍肇事科刑紀錄，有臺灣高等法院被告
      前案紀錄表存卷可按，其品行及生活狀況；又因一時疏忽
      ，造成告訴人甲○○○傷害非輕，其犯罪所生危害；另迄
      今尚未與告訴人達成和解賠償損害，其犯後態度；及其過
      失情節即違反義務之程度等一切情狀，量處如主文所示之
      刑，並諭知易科罰金之折算標準。
據上論斷，應依刑事訴訟法第299條第1項前段，刑法第284條第1
項前段，第62條前段、第41條第1項前段，刑法施行法第1條之1
第1項、第2項前段，判決如主文。
本案經檢察官江耀民到庭執行職務。
中    華    民    國    98    年    12    月    17    日
                  刑事第三庭審判長  法  官  李育仁
                                    法  官  孫曉青
                                    法  官  謝佳純
以上正本證明與原本無異。
如不服本判決應於收受判決後10日內向本院提出上訴書狀，並應
敘述具體理由；其未敘述上訴之理由者，應於上訴期間屆滿後20
日內向本院補提理由書（均須按他造當事人之人數附繕本），切
勿逕送上級法院。
                                    書記官  游育慈
中    華    民    國    98    年    12    月    17    日
附錄本件所犯法條全文：
刑法第284條
因過失傷害人者，處6 月以下有期徒刑、拘役或5 百元以下罰金
，致重傷者，處1 年以下有期徒刑、拘役或5 百元以下罰金。
從事業務之人，因業務上之過失傷害人者，處1 年以下有期徒刑
、拘役或1 千元以下罰金，致重傷者，處 3 年以下有期徒刑、
拘役或2 千元以下罰金。


司法院資訊處製作；財團法人民間司法改革基金會備份。
